【裁判字號】    92,上訴,861
【裁判日期】    921016
【裁判案由】    強盜
【裁判全文】
臺灣高等法院高雄分院刑事判決                    九十二年度上訴字第八六一號
    上  訴  人
    即  被  告  丙○○
    指定辯護人  本院公設辯護人孫妙岑
右上訴人因強盜案件，不服臺灣高雄地方法院九十一年度訴字第二八一三號中華民國
九十二年四月十四日第一審判決（起訴案號：臺灣高雄地方法院檢察署九十一年度偵
字第一六九七二號），提起上訴，本院判決如左：
    主  文
原判決撤銷。
丙○○意圖為自己不法之所有，攜帶兇器，以脅迫致使不能抗拒，而使他人交付其物
，處有期徒刑柒年陸月。
    事  實
一、丙○○曾於民國（下同）八十二年間，因違反肅清煙毒條例案件，經本院判處有
    期徒刑三年四月，於八十五年四月十日執行完畢；又於八十六年間，因違反肅清
    煙毒條例案件，經台灣高雄地方法院判處有期徒刑三年八月，於八十七年七月十
    四日入監執行，刑期應至九十一年三月十一日，而於八十九年四月二十六日假釋
    出獄，假釋期間仍不知悔改（於九十一年十二月十二日經撤銷假釋，執行殘刑。
    以上均不構成累犯），竟意圖為自己不法之所有，於九十年十月二日凌晨四時五
    十分許，攜帶客觀上足以對人之生命、身體、安全構成威脅，具有危險性可為兇
    器之用之刀子一把（不能證明係屬槍砲彈藥刀械管制條例所管制之刀械），未戴
    安全帽及口罩，騎乘一輛未懸掛車牌之機車，行經高雄市○○街一０三之二號前
    ，見乙○○獨自步行於該處，遂騎車橫阻於乙○○前方，近距離持刀指向乙○○
    之身體，恫稱：袋子拿出來等語，以此脅迫方式致使乙○○不能抗拒，而交付皮
    包一個（內有現金新臺幣七百元、國民身分證、行車執照、上海銀行信用卡、大
    眾銀行金融卡各一張、國際牌ＧＤ九二型、序號00000000000000
    0號之行動電話一支），得手後隨即騎車離去。嗣於九十一年三月四日，丙○○
    持上開行動電話至不知情之高明義所經營之「瀛昇通訊行」，以新臺幣二千三百
    元之代價，販賣予高明義，高明義復轉售予謝慶南，為警依上開行動電話序號循
    線查獲上情。
二、案經高雄市政府警察局移送臺灣高雄地方法院檢察署檢察官偵查起訴。
    理  由
一、訊據上訴人即被告丙○○（下稱被告）固坦承曾販售上開國際牌ＧＤ九二型之行
    動電話予高明義之事實，惟矢口否認有右揭強盜犯行，辯稱：上開行動電話係九
    十一年二、三月間，被告在友人林體靜住處向王聖仁所購買，後來被告得知上開
    行動電話出問題，去找王聖仁，王聖仁寫一張買賣契約書給被告云云。經查：
（一）被告於右揭時地未戴安全帽及口罩，騎乘一輛未懸掛車牌之機車，持刀指向被
      害人乙○○，向其恫稱：袋子拿出來等語，致使被害人不能抗拒，而交付皮包
      一個等情，業據被害人乙○○於警訊、偵查中、原審及本院訊問時指訴綦詳，
      並經被害人於警、偵訊中辨識被告之照片，及於原審審理中當庭辨識被告之長
      相、口音而指認被告確係持刀脅迫而強盜其財物之歹徒無訛（見原審卷第七十
      六頁），有警卷所附報案三聯單及指認被告之資料一紙、臺灣高雄地方法院檢
      察署九十一年八月二十日偵訊筆錄、原審九十二年一月二十九日訊問筆錄各一
      份附卷可稽；被害人於本院更指稱：「（是否可以確定被告就是搶你的人？）
      答：是的」、「（以何依據認定是被告？）答：他當甲連口罩、安全帽都沒有
      戴就搶我，而且是在路燈下」、「（是否可以清晰看到他的臉？）答：可以，
      而且他還慢慢的騎走」、「（當時有無看到被告的正面？）答：有」（見本院
      九十二年八月十八日訊問筆錄）。又案發時間雖係凌晨四時五十分甲色未明之
      際，且被害人處於驚恐之狀態中，但行兇之歹徒既未戴安全帽及口罩，又有路
      燈，且係近距離持刀指向被害人，嚇令被害人交出皮包，被害人並於案發後隨
      即向警方描述歹徒著短灰色襯衫、黑色長褲、身高約一百七十公分、留西裝頭
      、騎乘一部深色機車等特徵，有前揭報案三聯單可查。顯見被害人在當時之情
      況下，對行兇之歹徒可以辨識確認，而被害人自警訊以迄偵審中均明確指認被
      告即為強盜其財物之歹徒。又被告於九十一年三月四日持被害人遭強盜之上開
      國際牌ＧＤ九二型之行動電話至「瀛昇通訊行」販售予高明義，經高明義轉售
      予謝慶南一節，業據被告供承在卷，核與證人高明義於警訊及原審審理中、證
      人謝慶南於警訊中證述之情節相符，復有上開行動電話之商品保證書、被告與
      「瀛昇通訊行」之買賣契約書各一紙、相關行動電話門號之通聯紀錄及使用人
      資料存卷足憑。
（二）雖然，被告辯稱上開行動電話係向王聖仁所購買云云，並提出被告與王聖仁之
      買賣契約書一紙為證。但查，證人王聖仁於警訊及九十一年十一月八日原審訊
      問時，均一致證稱：未曾賣過國際牌ＧＤ九二型之行動電話予被告，然曾於九
      十一年三月間，在友人林體靜住處，以三千元之代價出售ＮＯＫＩＡ八二一０
      型之行動電話予被告，幾甲後，被告在林體靜住處免費拿海洛因給其施用，並
      表示他賣行動電話之老闆要求要有買賣契約書，所以才補寫買賣契約書，簽名
      時買賣契約書是空白的等語。被告亦於原審審理中自承：係於九十一年四月份
      得知上開行動電話出問題後，才叫王聖仁寫買賣契約書給伊，王聖仁只有簽名
      、蓋印，日期、內容都是伊事後書寫等語（見原審九十一年十一月八日訊問筆
      錄），其於本院訊問時亦為大致相同之供述（見本院九十二年七月七日訊問筆
      錄）。足認證人王聖仁填寫買賣契約書時係誤認被告要求其補寫所出售之ＮＯ
      ＫＩＡ八二一０型之行動電話之買賣契約書，被告於證人王聖仁簽名後，始自
      行填寫上開國際牌ＧＤ九二型之行動電話之序號，自難憑該紙有王聖仁簽名之
      買賣契約書，遽為有利被告認定。再者，警方提供證人王聖仁之照片供被害人
      指認時，被害人明確表示證人王聖仁非持刀強盜其財物之人，有警卷所附指認
      證人王聖仁之資料一紙可佐；而被告身高約一百六十六、一百六十七公分、體
      重約六十一、六十二公斤，證人王聖仁則身高約一百八十二公分、體重約七十
      公斤，業據二人陳明在卷，二人之體型相距甚遠，尤以王聖仁身高一百八十二
      公分，就國人之體型而言，係屬高大而較為特殊，與被告身高約一百六十六、
      一百六十七公分之中等體型，其差異明顯而易於分辨，被害人亦無誤認之虞。
      至證人王聖仁於九十一年十二月十二日原審審理中始翻異前詞，改稱：曾賣給
      被告一、二十支行動電話，可能有幫別人賣過被告所說的行動電話，不知該行
      動電話來源，之前警察未問到此事，是後來才想到，自己也有賣一支ＮＯＫＩ
      Ａ八二一０型之行動電話給被告，就是寫買賣契約書的那一支云云；於九十二
      年一月二十九日原審訊問時又改稱：（問：簽契約書賣給被告的是哪一支手機
      ？）是賣給他過好幾甲才簽的，所以也不記得云云，所為證詞避重就輕；再衡
      之被告於九十二年三月二十七日原審審理中供稱：起先證人王聖仁不承認，在
      測謊後，他在車上說他要承認賣給伊手機等語，足見證人王聖仁嗣後改稱可能
      曾出售上開行動電話予被告一節，係與被告串證之詞，自不足採。
（三）原審經被告及證人王聖仁之同意，依職權將二人送請法務調查局第六處南部通
      訊中心測謊鑑定結果，一、被告稱：(一)扣案手機不是伊搶來的、(二)其未持刀搶
      被害人皮包、(三)扣案手機是伊向王聖仁買來的，經測試呈情緒波動之反應，研
      判有說謊；二、證人王聖仁稱：(一)其未搶扣案手機、(二)其未持刀搶被害人皮包
      ，經測試無情緒波動之反應，研判未說謊，有法務部調查局九十一年十二月十
      九日調科參字第０九一二三０三八二五０號測謊報告書一紙在卷可參，益證被
      害人指訴之情節非虛，被告出售予高明義之行動電話確係其持刀強盜所得財物
      無誤。
（四）綜上所述，被告前揭所辯，無非事後卸責之詞，不足採信，其犯行堪以認定。
二、查被告丙○○持以強盜之刀子一把，客觀上足以對人之生命、身體、安全構成威
    脅，為具有危險性之兇器。被告以持該兇器近距離指向被害人乙○○身體，喝令
    ：袋子拿出來等語，以此脅迫方式致使被害人不能抗拒而交付財物，所為之強盜
    行為有刑法第三百二十一條第一項第三款之「攜帶兇器而犯之」情形，核被告所
    為，係犯刑法第三百三十條第一項之加重強盜罪。本件被告所犯強盜罪之犯罪時
    間為九十年十月二日，本應依當時有效之懲治盜匪條例第五條第一項第一款論罪
    科刑，然被告行為後，懲治盜匪條例已於九十一年一月三十日公布廢止，刑法第
    三百三十條亦同時修正公布，加重強盜罪之法定本刑，修正後之刑法第三百三十
    條第一項規定為七年以上有期徒刑，較諸懲治盜匪條例第五條第一項第一款之無
    期徒刑或七年以上有期徒刑為輕。被告所犯加重強盜罪，行為時有效之懲治盜匪
    條例及刑法同有處罰之規定，因懲治盜匪條例為刑法之特別法，依特別法優於普
    通法之法律適用原則而適用該條例，該條例廢止後，自應回歸適用刑法之相關規
    定。又懲治盜匪條例之廢止及刑法第三百三十條之修正係同時公布，因之，修正
    前之刑法第三百三十條並非中間法，即不生比較適用中間法之問題。就被告所犯
    之罪而言，該條例雖曰廢止，因廢止前後均有刑罰規定，自屬刑法第二條第一項
    之行為後法律有變更刑罰。依刑法第二條第一項前段之規定，自應就被告行為時
    有效之懲治盜匪條例第五條第一項第一款與裁判時之修正後之刑法第三百三十條
    第一項比較適用，應適用有利被告之裁判時修正後之刑法第三百三十條第一項加
    重強盜罪論處。
三、原審論處被告罪刑，固非無見。惟查：(一)被告係攜帶客觀上足以對人之生命、身
    體、安全構成威脅，具有危險性之刀子一把，騎車橫阻於被害人前方，近距離持
    刀指向乙○○之身體，恫稱：袋子拿出來等語，致使被害人不能抗拒而交出財物
    ，原判決亦如此認定，則被告之上開攜帶兇器強盜行為，並未對被害人施以暴力
    ，而僅係脅迫被害人致使不能抗拒，而使被害人交付財物，乃原判決卻認被告係
    攜帶兇器以「強暴」致使被害人不能抗拒，而使被害人交付財物，尚有未洽。(二)
    原審未比較新舊法律適用問題，亦有未合。被告上訴意旨仍執陳詞否認犯罪，雖
    不足取，但原判決既有可議之處，仍無可維持，應將原判決撤銷改判，爰審酌被
    告素行，其年輕力壯，不思以合法方式賺取財物，竟為上開強盜行為，對被害人
    造成心理及財產上之損害，且嚴重危害社會治安，惟念其強盜過程未傷及被害人
    ，且所得財物非鉅，及其犯罪後之態度等一切情狀，量處如主文第二項所示之刑
    。至於公訴人求處被告有期徒刑十年云云，基於上述本院審酌被告犯罪之一切情
    狀，認為過重，併此敘明。被告持以強盜他人財物之刀子一把，因不能證明係屬
    應沒收之違禁物，又未扣案，為避免執行困難，故不予宣告沒收，併此敘明。
據上論結，應依刑事訴訟法第三百六十九條第一項前段、第三百六十四條、第二百九
十九條第一項前段，刑法第二條第一項前段、第三百三十條第一項，判決如主文。
本案經檢察官王登榮到庭執行職務。
中      華      民      國    九十二    年      十      月     十六     日
                              臺灣高等法院高雄分院刑事第一庭
                                  審判長法官  曾永宗
                                        法官  郭玫利
                                        法官  邱永貴
右正本證明與原本無異。
如不服本判決應於收受本判決後十日內向本院提出上訴書狀，其未述上訴理由者，
並得於提起上訴後十日內向本院補提理由書狀（均須按他造當事人之人數附繕本)「
切勿逕送上級法院」。
                                      書記官  梁雅華
中    華    民    國      九十二      年      十      月     十六   日
附錄：本判決論罪科刑法條：
中華民國刑法第三百三十條
犯強盜罪而有第三百二十一條第一項各款情形之一者，處七年以上有期徒
刑。
前項之未遂犯罰之。


司法院資訊處製作；財團法人民間司法改革基金會備份。
